臺灣板橋地方法院民事裁定　　　　　　　　94年度破字第10號
聲　請　人　大坤鋼模股份有限公司
法定代理人　甲○○
上列聲請人聲請宣告大坤鋼模股份有限公司破產事件，本院裁定
如下：
    主  文
聲請駁回。
聲請程序費用由聲請人負擔。
    理  由
一、本件聲請意旨略以：大坤鋼模股份有限公司（下稱大坤公司
    ）因經營不善，已無清償能力，依大坤公司93年12月27日財
    產狀況說明，其財產尚有不動產：(一)坐落臺北縣新莊市○○
    段628 建號即門牌化成路349 巷21號房屋所有權全部、(二)62
    9 建號即門牌化成路349 巷21之1 號房屋所有權全部、(三)63
    0 建號及門牌化成路349 巷23號房屋所有權全部、(四)臺北縣
    新莊市○○段583 、573 、580 地號土地所有權全部，惟均
    出租予大坤興塑膠興業有限公司（下稱大坤興公司）；另動
    產：有模具14組、生產機具21台、辦公器具等，價值分別為
    心臺幣（下同）156,300,000 元、8,200,000 元、1,596,20
    0 元，共計25,426,200元。大坤公司因遭官係企業大坤興公
    司財務影響，於93年11月2 日跳票，惡性循環之連累，致大
    坤公司所有前開動產均失竊，全數遭他人清除搬離，不知去
    向。至今無法經營，聲請人已無清償能力，爰依法附具財產
    狀況說明書及債權人、債務人清冊，聲請宣告破產云云。
二、按所謂破產者，乃債務人在其經濟發生困難，而無法以其清
    償能力對全部債權人清償時，為期全部債權人能公平地滿足
    其債權，由法院參與其事，強制將債務人之全部財產依一定
    程序為變價及公平分配之一般執行程序。換言之，破產制度
    之目的即在使全體債權人獲得平等滿足，則決定大坤公司是
    否有宣告破產實益之關鍵即在於本件全體債權人之債權是否
    得藉大坤公司宣告破產而獲得公平的滿足？茲詳析如下：
  (一)按財團債務及財團費用，應先於破產債權，隨時由破產財團
    清償之；又破產宣告後，如破產財團之財產不敷清償財團費
    用及財團債務時，法院因破產管理人之聲請，應以裁定宣告
    破產終止，破產法第97條及第148 條分別定有明文。是法院
    依職權查明債務人確係毫無財產，破產財團不能構成，或以
    破產財團尚不足清償破產程序之費用即財團費用及財團債務
    時，因無從依破產程序清理其債務，類推適用破產法第148
    條之立法趣旨，宣告破產顯無實益，徒增花費。此時法院應
    裁定駁回其聲請。再破產財團之財產雖足以清償財團費用及
    財團債務，惟尚不敷清償具有優先權之欠稅債務時，則縱使
    以裁定宣告債務人破產，因其他破產債權人已無法藉由破產
    程序而受到任何清償之機會，亦即其等已無公平受償之可能
    ，如此，即與破產制度之目的不合，自無進行破產程序之必
    要。又按財團費用及財團債務，應先於破產債權，隨時由破
    產財團清償之；破產宣告後，如破產財團之財產不敷清償財
    團費用及財團債務時，法院因破產管理人之聲請，應以裁定
    宣告破產終止，破產法第97條、第148 條分別定有明文。是
    依上開法條意旨以觀，倘債務人確係亳無財產可構成破產財
    團，或破產財團雖勉強可組成，然其破產財團之財產尚不敷
    清償破產財團之費用及財團之債務，縱使予以裁定宣告債務
    人破產，因其他破產債權人已無法藉由破產程序而受到任何
    清償之機會，而無從依破產程序清理其債務時，即無進行破
    產程序之必要，得以無宣告破產之實益為由，裁定駁回債務
    人破產之聲請（最高法院86年度台抗字第479 號裁定參照）
    。
  (二)大坤公司現有財產雖有坐落臺北縣新莊市○○段583 、573
    、580 地號土地所有權全部及其上門牌化成路349 巷21號、
    21之1 號、23號房屋所有權全部，及價值25,426,200元之模
    具、生產機具及辦公器具等動產。惟查聲請人主張其所有之
    動產均已經遭他人竊取，於聲請人請求回復以前，尚難認聲
    請人確有該部分之財產。另大坤公司雖有土地3 筆及其上坐
    落房屋3 棟，惟查已共同設定本金最高限額30,000,000元之
    第一順位抵押權予土地銀行、本金最高限額15,000,000元之
    第二順位抵押權予陳惠謙、本金最高限額500,000 元之第三
    順位抵押權予王懷威，而該3 筆土地之公告現值僅有17,455
    ,042 元 【計算式：（182.75㎡＋181.84㎡＋182.59㎡）×
    31,900元/ ㎡＝17,455,042元】；其上3 棟房屋之課稅現值
    僅有1,739,100 元（即579,700 元＋579,700 元＋579,700
    元＝1,739,100 元），有聲請人提出之土地及建物登記謄本
    在卷可憑（見本院卷第134 頁以下），並經本院依職權調閱
    前開3 棟房屋之課稅現值資料，有房屋現值核計表3 紙在卷
    可參（見本院卷第177 頁至第180 頁），是大坤公司所有之
    不動產價值共計為19,194,142元，然該不動產已設定共計45
    ,500,000 元 之最高限額抵押權，依聲請人提出之債權清冊
    所載，大坤公司積欠第一順位抵押權人土地銀行19,300,000
    元，故大坤公司尚欠抵押債權34,800,000，前揭不動產價值
    顯然不足以清償抵押債權。依聲請人提出債權人清冊所載，
    聲請人尚積欠聯邦商業銀行信用貸款3,000,000 元、積欠其
    他債權人阮麗娟等債權人支票債務、貨款債務等83,135,978
    元，大坤公司之財產目前僅有前揭不動產，自難認大坤公司
    之不動產足以組成破產財團。
  (三)大坤公司另積欠車輛汽車燃料使用費25,200元、32,603元，
    有交通部公路總局臺北區監理所94年7 月12日北監稅字第09
    40014295號函在卷足稽（見本院卷第199 頁），積欠營業稅
    1,171,741 元，且大坤公司之不動產尚不足以清償抵押債權
    ，復有稅捐債權未清償，依稅捐稽徵法第6 條規定，稅捐債
    權優先於其他債權而受清償，若宣告破產後，以大坤公司之
    財產，於清償抵押債權及稅捐債權後即無任何剩餘之可能，
    其他債權人自無利用破產程序公平分配受償之可能，且如為
    破產之宣告，尚須優先支付破產財團之管理、變價及分配所
    生之費用、破產管理人之報酬等財團費用，如此，將使破產
    財團財產更形減少，徒使優先債權人即國庫之上開稅賦債權
    更形減少受償之機會，而其他債權人更不可能因此而有受分
    配之可能，揆諸首開之規定及說明，本件並無對大坤公司宣
    告破產之實益，以及進行破產程序之必要。
三、依破產法第五條、民事訴訟法第78條，裁定如主文。
中　　華　　民　　國　　94　　年　　11　　月　　10　　日
                  民事第一庭    法　官　周舒雁
以上正本係照原本作成
如對本裁定抗告須於裁定送達後10日內向本院提出抗告狀
中　　華　　民　　國　　94　　年　　11　　月　　10　　日
                                書記官　張坤校
